【裁判字號】    97,重訴,121
【裁判日期】    970516
【裁判案由】    侵權行為損害賠償
【裁判全文】
臺灣臺北地方法院民事判決             97年度重訴字第121號
原      告  丙○○
                        16號.
            丁○○
共      同
訴訟代理人  黃重鋼律師
            林上鈞律師
            李師皓律師
被      告  甲○○
兼 上1  人
訴訟代理人  乙○○
上列當事人間侵權行為損害賠償事件，經刑事庭移送而來，本院
於民國97年5 月1 日言詞辯論終結，判決如下：
    主      文
被告甲○○應各給付原告丙○○、丁○○各新臺幣玖拾陸萬貳仟
捌佰貳拾伍元、伍拾伍萬陸仟柒佰貳拾玖元，及均自民國九十六
年十月十八日起至清償日止，按年息百分之五計算之利息。
原告其餘之訴駁回。
訴訟費用由被告甲○○負擔十分之一；原告丙○○負擔十分之三
、原告丁○○負擔十分之六。
本判決原告丙○○、丁○○勝訴部分各以新臺幣拾貳萬元、壹
拾捌萬陸仟元為被告甲○○供擔保後，得假執行。但被告甲○○
得各以新臺幣玖拾陸萬貳仟捌佰貳拾伍元、伍拾伍萬陸仟柒佰貳
拾玖元為原告丙○○、丁○○供擔保後，得免假執行。
原告其餘假執行之聲請駁回。
    事實及理由
一、原告主張：被告甲○○於民國96年3 月12日晚間8 時許，無
    照駕駛其本人所有之車牌號碼6322-GU 號自用小客車，由東
    往西沿臺北市○○○路○ 段第3 車道欲右轉該路段1 巷行駛
    時，本應注意汽車行駛至交岔路口時，轉彎車應讓直行車先
    行，且斯時沿該車道行進之機車眾多，亦應注意汽車行經人
    車擁擠處所，應減速慢行，作隨時停車之準備，竟疏未注意
    其右後方被害人廖志祥騎乘車牌號碼NW5- 818號重型機車直
    行駛近，仍貿然右轉，撞及該機車，使被害人廖志祥人車倒
    地，被害人廖志祥並因而滑行再撞擊人行道上石墩柱，致身
    體多處受有擦、挫傷、頭部重創顱內出血，經送醫急救，延
    至同年月13日凌晨0 時50分許不治死亡；被告乙○○係被告
    甲○○之胞妹，於96年3 月12日晚間8 時許，獲悉被告甲○○駕車肇事後，趕往車禍現場協助，竟意圖藏匿犯人甲○○
    而頂替，向在場處理事故之員警偽稱其係駕駛人云云，致承
    辦員警誤以為被告乙○○係犯罪嫌疑人，有害於刑事訴追之
    正確性，應共同負侵權行為責任。伊等為被害人廖志祥之父
    母，原告丙○○因被告共同侵權行為支付醫療費新臺幣（下
    同）589 元、殯葬費46萬元，另原告丙○○、丁○○各請求
    扶養費156 萬元、210 萬元，慰撫金各500 萬元。爰依侵權
    行為法律關係請求被告連帶賠償等語。併聲明：(一)被告應連
    帶給付原告丙○○、丁○○各702 萬589 元、710 萬，及均
    自起訴狀繕本送達翌日起至清償日止，按年息百分之五計算
    之利息。(二)願供擔保請准宣告假執行。
二、被告則以：(一)甲○○部分：對於侵權行為事實、醫療費及喪
    葬費不爭執，惟原告請求扶養費、慰撫金過高，目前並無能
    力負擔；(二)乙○○部分：伊之頂替行為與原告受害並無因果
    關係，亦無能力負擔龐大賠償，各等語置辯。併均聲明：(一)
    原告之訴及假執行之聲請均駁回。(二)如受不利判決，願供擔
    保請准宣告免假執行。
三、查：被告甲○○於上開時間，無照駕駛車牌號碼6322-GU 號
    自用小客車，由東往西沿臺北市○○○路○ 段第3 車道欲右
    轉該路段1 巷行駛時，本應注意汽車行駛至交岔路口時，轉
    彎車應讓直行車先行，且斯時沿該車道行進之機車眾多，亦
    應注意汽車行經人車擁擠處所，應減速慢行，作隨時停車之
    準備，竟疏未注意其右後方被害人廖志祥騎乘車牌號碼NW5-
    818 號重型機車直行駛近，仍貿然右轉，撞及該機車，使被
    害人廖志祥人車倒地，被害人廖志祥並因而滑行再撞擊人行
    道上石墩柱，致身體多處受有擦、挫傷、頭部重創顱內出血
    ，經送醫急救，延至同年月13日凌晨0 時50分許不治死亡等
    情，為兩造所不爭執，且有道路交通事故初步分析研判表、
    道路交通事故現場圖、補充資料表、談話紀錄表、道路交通
    事故調查報告表(一)(二)、現場照片為證（見北調卷第18至27頁
    、第32至36頁），前開事件經臺灣高等法院96年度交上易字
    第392 號判決被告甲○○因過失致人於死，處有期徒刑1 年
    6 月，減為有期徒刑9 月確定，有該判決書可稽（見本院卷
    第18至20頁），併經本院調閱刑事卷宗查閱無訛，是被告甲○○駕車過失肇事致人於死之侵權行為事實，洵堪認定。按
    「汽車行駛時，駕駛人應注意車前狀況及兩車併行之間隔，
    並隨時採取必要之安全措施」、「汽車行駛至交岔路口，其
    行進、轉彎，應依左列規定：…六轉彎車應讓直行車先行」
    ，道路交通安全規則第94條第3 項及102 條第1 項第6 款分
    別定有明文。被告甲○○駕車自應注意上述道路交通安全之
    規定，且依當時狀況，又非不能注意，有上開道路交通事故
    調查報告表為憑，竟疏未注意貿然右轉，肇事致人死亡，其
    應負過失之責甚明。本件經送請臺北市政府車輛行車事故鑑
    定委員會鑑定及臺北市政府車輛行車事故覆議委員會覆議結
    果，亦認被告甲○○未注意右後方來車，為肇事原因，有上
    開鑑定委員會鑑定書及覆議委員會覆議書附刑事卷可參，是
    被告甲○○之上開駕車過失行為與被害人廖志祥之死亡間，
    顯有相當因果關係。故原告主張被告甲○○應負侵權行為責
    任，即屬有據。
四、原告復主張：被告乙○○於上開時間趕往車禍現場協助，竟
    意圖藏匿犯人甲○○而頂替，向在場處理事故之員警偽稱其
    係駕駛人云云，致承辦員警誤以為其係犯罪嫌疑人，固為被
    告乙○○所不爭執，且經臺灣高等法院上開刑事判決被告乙○○意圖藏匿犯人而頂替，處拘役50日，如易科罰金以新臺
    幣1,000 元折算1 日，減為拘役25日，如易科罰金，以新臺
    幣1,000 元折算1 日確定在案，惟按損害賠償之債，以有損
    害之發生及有責任原因之事實，並二者之間，有相當因果關
    係為成立要件。故原告所主張損害賠償之債，如不合於此項
    成立要件，即難謂有損害賠償請求權存在（最高法院48年台
    上字第481 號判例參照）。本件被告乙○○意圖藏匿犯人甲○○之行為，係被告甲○○駕車過失肇事致人於死後，侵害
    國家刑事訴追之正確性，並非導致被害人廖志祥生命法益受
    侵害之原因事實，對於被告甲○○之侵權行為事實，亦無造
    意或幫助可言，故被告乙○○之行為與原告所受損害，要難
    謂有相當因果關係，揆諸前開判例說明，原告請求被告乙○○負侵權行為責任云云，即無足取。
五、按不法侵害他人致死者，對於支出醫療及增加生活上需要之
    費用或殯葬費之人，亦應負損害賠償責任；而不法侵害他人
    致死，被害人對於第三人負有法定扶養義務者，加害人對於
    該第三人亦應負損害賠償責任；又不法侵害他人致死者，被
    害人之父母子女及配偶，雖非財產上之損害，亦得請求賠償
    相當之金額。民法第192 條第1 項、第2 項、第194 條分別
    定有明文。被告甲○○既應負侵權行為損害賠償責任，茲審
    酌原告請求賠償之項目及金額，分述如下：
  (一)原告丙○○支出醫療費、喪葬費用部分：
    查原告丙○○主張其因廖志祥死亡而支出醫療費589 元、殯
    葬費46萬元之事實，為被告甲○○所不爭執，且有臺北市立
    聯合醫院醫療費用收據、臺北市殯葬管理處其他收入憑單、
    統一發票、骨灰罈塔位使用權證、支出明細等件為證（見附
    民卷第10至25頁），堪信為真正。是原告丙○○請求被告甲○○給付醫療費、喪葬費共46萬589 元，為有理由，應予准
    許。
  (二)扶養費部分：
  1.查原告丙○○、丁○○係廖志祥之父母（各為42年6 月20日
    生、49年10月21日生），有戶籍謄本可稽（見本院卷第31頁
    ），其於廖志祥死亡時各為53歲、46歲，依90年臺灣地區簡
    易生命表所載，各尚有餘命26.64 年、35.43 年（附民卷第
    18頁），原告丙○○、丁○○主張依其各尚有餘命26年、35
    年分別計算其得受廖志祥扶養期間，即屬有據。是依財政部
    稅務入口網站記載個人綜合所得稅扶養親屬寬減額每年7 萬
    7000元計算（見本院卷第33頁），依霍夫曼式扣除中間利息
    ，原告廖中祥得請求之撫養費為126 萬1,179元[ 計算式：
    77,000×16.00000000 （即26年之霍夫曼係數）＝1,261,17
    9 ，小數點以下四捨五入] ；原告丁○○得請求之扶養費為
    153 萬3644元[ 計算式：77,000×19.00000000 （即35年之
    霍夫曼係數）＝1,533,644 ，小數點以下四捨五入] 。
  2.又直系血親相互間，互負扶養之義務。而夫妻互負扶養之義
    務，其負扶養義務之順序與直系血親卑親屬同。負扶養義務
    者有數人，而其親等同一時，應各依其經濟能力分擔義務，
    民法第1114條第1 款、第1116條之1 、第1115條第3 項分別
    定有明文。查原告丙○○、丁○○係被害人廖志祥之父母，
    彼此互負扶養義務，此外，尚有廖櫻梅、廖櫻雅及廖櫻倫等
    3 名子女（見本院卷第40至41頁），丁○○等4 人及丙○○
    等4 人各對原告丙○○、丁○○亦負有扶養義務，是廖志祥
    本應負擔原告丙○○、丁○○之扶養費各為25萬2,236 元、
    30萬6,729 （1,261,179 ÷5 ＝252,236 ，1,533,644 ÷5
    ＝306,729,元以下四捨五入）。故原告丙○○、丁○○就此
    部分請求，各於25萬2,236 元、30萬6,729 元之範圍內為有
    理由，應予准許；逾此範圍之請求，即屬無據，不應准許。
  (三)慰撫金部分：
    按慰藉金之多寡，應斟酌雙方之身分、地位、資力與加害之
    程度及其他各種情形核定相當之數額。其金額是否相當，自
    應依實際加害情形與被害人所受之痛苦及雙方之身分、地位
    、經濟狀況等關係決定之。被害人廖志祥為76年7 月20日生
    ，事故發生時為大同大學資訊經營系學生，聰穎優秀，前途
    光明，卻因被告甲○○之過失行為而死亡，原告所受之精神
    痛苦實屬深遠。查原告丙○○95年度薪資所得3 萬1,824 元
    ，名下有房屋2 筆、土地2 筆，財產總額395 萬3,840 元，
    原告丁○○名下房屋1 筆、土第2 筆，財產總額59萬4,476
    元，被告甲○○於事故發生時無業，名下亦無財產，各有稅
    務電子閘門財產所得調件明細表可憑（見本院卷第21至25頁
    、偵查卷第8 頁），併審酌兩造之身分、地位、經濟能力等
    實際狀況，認原告請求精神慰撫金各500 萬元，顯屬過高，
    應各以100 萬元為適當公允。逾此範圍，即不應准許。
  (四)綜上所述，原告丙○○所受損害為171萬2,825元（計算式：
    460,589+252,236+1,000,000 ＝1,712,825）， 原告丁○○
    所受損害為130 萬6,729元（計算式306,729+1,000,000＝
    1,306,729 ）。
六、按保險人依本法規定所為之保險給付，視為被保險人損害賠
    償金額之一部分，被保險人受賠償請求時，得扣除之；因汽
    車交通事故死亡者，父母、子女及配偶得向保險人請求保險
    給付，此觀強制汽車責任保險法第32 條 、第11條第1 項規
    定即明。是以保險人依本法規定給付之保險金，應視為被保
    險人損害賠償之一部，並自被害人之父母、子女及配偶所得
    請求之損害賠償金額按法定應繼分扣除之。查原告已領取汽
    車強制責任險理賠金150 萬元，為原告自認在卷（見本院卷
    第29頁），是原告2 人所得請求之損害賠償應各扣除75 萬
    元。
七、綜上所述，原告丙○○、丁○○依侵權行為法律關係各請求
    被告甲○○給付96萬2,825 元（丙○○部分計算式：1,712,
    825 －750,000 ＝962,825）、55 萬6,729 元（丁○○部分
    計算式：1,306,729 －750,000 ＝556,729）， 及均自起訴
    狀繕本送達翌日即96年10月18日起（見附民卷第1 頁）至清
    償日止，按年息百分之五計算之利息，為有理由，應予准許
    ，逾此範圍請求，為無理由，應予駁回。又本件原告勝訴部
    分，兩造均陳明願供擔保，分別聲請宣告假執行或免為假執
    行，本院經審核尚無不合，爰分別酌定相當擔保金額准許之
    。至原告敗訴部分，其假執行之聲請，已失所附麗，併予駁
    回。
八、本件為判決之基礎已臻明確，兩造其餘之攻擊或防禦方法及
    證據，經本院斟酌後，認為均不足以影響本判決之結果，亦
    與本案爭點無涉，自無逐一詳予論駁之必要，併此敘明。
九、據上論結：原告之訴為一部有理由、一部無理由，應依民事
    訴訟法第79條、第85條第1 項但書、第390 條第2 項、第
    392 條第2項，判決如主文。
中    華    民    國    97    年    5     月    16    日
                  民事第五庭    法  官  胡宏文
以上正本係照原本作成
如對本判決上訴，須於判決送達後20日內向本院提出上訴狀
中    華    民    國    97    年    5     月    16    日
                                書記官  曾寶生


司法院資訊處製作；財團法人民間司法改革基金會備份。
